# IPO项目重大损失事项对损益的影响归属的年度问题

提问人：wtbcpa1 时间：2020-10-22 20:33:04
请教陈版：
案例背景：
申报财务报表的报告期为 2005 、 2006 、 2007 三个完整会计年度。在 2004 年，拟上市公司与被担保方和银行签署了担保合同，为被担保方的1,000万元银行借款提供保证；
2005 年内，因被担保方财务状况恶化，拟上市公司计提了50%的预计负债；
2006 年内，拟上市公司被银行起诉要求承担保证责任，法院判决拟上市公司向银行偿还1,000万元（为简化起见，不考虑利息）；
2007 年内，拟上市公司在承担保证责任之后，从被担保方追回价值 200 万元的财产，至此该事项最终了结。
此事项最终给拟上市公司造成的净损失为 800 万元，这 800 万元应当归属于哪一会计期间，还是应当在某些年度确认损失而在另一年度确认收益？
 瑞华研究观点：
对此类问题，应当根据《企业会计准则第 13 号——或有事项》和《企业会计准则第 28 号——会计政策、会计估计变更和差错更正》及其应用指南的规定进行谨慎的处理，即在申报财务报表中的每一年度/期间终了，根据截至该时点的当时实际情况和所掌握的证据，对可能发生的损失作出最佳估计，据以确定应当计入各期损益的金额；因新获取某些信息或者情况发生变化所导致的损失估计数变更参照会计估计变更进行处理，即计入估计发生变更当期的损益。尤其需要注意的是：不能根据在IPO审计时新获取的信息任意推翻以前年度/期间所作出的、就当时实际情况和所掌握的证据而言合理的会计估计。 个人疑问： 假设该公司以前年度均未审计过，本次审计工作在 2008年开始，并在 2008 年 6 月 15 日出具 3 年一期报告。那么： （ 1 ）如果是在 2008 年度审计 2005 年度的财务报表，审计报告日为 2008 年 6 月 15 日，那么从 2005 年末至 2008 年 6 月 15 日应该属于资产负债表日后事项，“2006年法院判决拟上市公司向银行偿还1,000万元、 2007 年内，拟上市公司在承担保证责任之后，从被担保方追回价值 200 万元的财产”这一情况是否应当属于资产负债表日后调整事项处理，因而在 2005 年就确认 800 万的损失？ 按个人理解，在这种情况下应该不需要 “根据截至 2005 年末的当时实际情况和所掌握的证据，对可能发生的损失作出最佳估计”吧？ （ 2 ）在 2008 年 6 月 15 日出具 2005 、 2006 、 2007 三年一期报告时，可否也按（ 1 ）的思路在 2005 年就确认800 万的损失？ 如果不行的话，那是不是代表如果在 2008 年 6 月 15 日出具 2005 、 2006 、 2007 三年一期报告 和 在 2008年 6 月 15 日出具 2005 年度报告这两种情况下， 2015 年度的报告数据会不同？ （ 3 ）瑞华研究中说到“任何会计估计都不应受“后见之明”影响，即不能依据某个涉及会计估计的事项的最终结果，来推翻以前年末或期末资产负债表日所作出的、就当时状况和可获得的信息而言属于合理的会计估计。” 个人认为此案例中，因为审计报告日是2008 年 6 月 15 日，不存在需要进行会计估计的情况，因为以前年度并未出具过审计报告，也不存在“推翻以前年末或期末资产负债表日所作出的、就当时状况和可获得的信息而言属于合理的会计估计”。 （ 4 ）若以上理解不正确，那这 800 万元应当归属于哪一会计期间，或者在这 3 年中分别应该如何确认呢？

回答人：chenyiwei
如《瑞华研究》中的解答所述，应当采用的处理原则是“在申报财务报表中的每一年度/期间终了，根据截至该时点的当时实际情况和所掌握的证据，对可能发生的损失作出最佳估计，据以确定应当计入各期损益的金额；因新获取某些信息或者情况发生变化所导致的损失估计数变更参照会计估计变更进行处理，即计入估计发生变更当期的损益”，即相当于“穿越”回当初的资产负债表日，仅根据当时已存在的情况和可获取的信息进行会计估计，不考虑该日之后的发展变化（即使这些信息是目前已知的）。也就是说，一开始就按 800 万元计提预计负债并在申报期内保持不变的做法是不恰当的。
如果无法实现上述目标，可能意味着发行人在申报期内的会计基础工作存在重大瑕疵，对其他会计信息的可靠性也要予以额外关注。
一个基本原则是：IPO的三年一期申报报表应当是相应年度财务报表的简单罗列，不是根据后续新获得的信息重编此前相关年度的财务报表。